【裁判字號】    92,訴,736
【裁判日期】    920904
【裁判案由】    有關教育事務
【裁判全文】
臺北高等行政法院裁定                             九十二年度訴字第七三六號
    原      告  甲○○
    被      告  私立東南技術學院
    代  表  人  乙○○
    訴訟代理人  陳彥希律師
                程守真律師
右當事人間因有關教育事務事件，原告提起行政訴訟，本院裁定如左：
    主  文
原告之訴駁回。
訴訟費用由原告負擔。
    理  由
一、按行政訴訟法第四條第一項規定：人民因中央或地方機關之違法行政處分，認為
    損害其權利或法律上之利益，經依訴願法提起訴願而不服其決定者，得向高等行
    政法院提起撤銷訴訟。而此所謂行政處分，依訴願法第三條第一項規定係指中央
    或地方機關就公法上具體事件所為之決定或其他公權力措施而對外直接發生法律
    效果之單方行政行為而言。是以非中央或地方機關，原無對外行政處分之權能，
    其基於私經濟之行為，即基於私法上權利義務關係所為非行使公權力之行為，自
    僅能發生私法上之效果，不能認為行政處分，人民對之如有爭執，應依民事訴訟
    程序訴請普通法院裁判，不得以行政爭訟手段，提起行政訴訟，以求救濟。
二、本案原告起訴請求被告學校不得要求教師點名學生上課出席情況以作為學生操行
    分數評比及參加學期考試資格之依據。其事實如下：
  (一)被告學校查課點名辦法第二條要求教師點名並簽証，且第十五條並規定若學生曠
    課滿四十五節將予勒令退學處分。
  (二)被告學校學生手冊第十二條列舉十四項勒令退學之構成要件，除了第九項曠課四
    十五節外，其餘十三項皆為品德瑕疵項目，因此被告學校將曠課視同品德瑕疵，
    而社會大眾之認知亦認為學生被勒令退學則該學生必存在嚴重之品德瑕疵。
  (三)被告學校以學生之缺曠課數作為學生操行分數評比之重要依據。
  (四)被告學校學生手冊第三十二條規定學生得以因缺課因素而不得參加學期考試。
  (五)被告學校以教師未點名作為開除教師之理由。
三、經查原告係被告所聘用之教師，兩造間之權利義務關係悉依僱用契約規定辦理，
    該契約性質上屬私法上之契約，則原告請求被告不得要求教師點名學生上課出席
    情況，要屬基於私法關係上所為非行使公權力之行為，揆諸前揭說明，原告苟有
    爭執，應循民事訴訟程序謀求解決。原告對之提起行政訴訟，顯有未合，應予駁
    回。
四、依行政訴訟法第一百零七條第一項第一款、第一百零四條、民事訴訟法第九十五
    條、第七十八條，裁定如主文。
中    華    民    國      九十二      年      九      月       四       日
              臺 北 高 等 行 政 法 院   第 七 庭
                             審 判 長 法  官  鄭  小  康
                                      法  官  林  金  本
                                      法  官  黃  秋  鴻
右為正本係照原本作成。
如不服本裁定，應於送達後十日內向本院提出抗告狀（須按他造人數附繕本）。
中    華    民    國      九十二      年      九      月       四       日
                                      法院書記官  王琍瑩


司法院資訊處製作；財團法人民間司法改革基金會備份。
